---
title: "Lista - AP2 - Identificação e Modelagem de Processos Estacionários"
author: "Jessé Peixoto de Freitas"
date: "`r format(Sys.Date(), '%d/%m/%Y')`"
output: html_document
---

---

### Introdução

  O presente trabalho tem como objetivo estudar o comportamento de alguns indicadores econômicos, como IPCA, e financeiros e avaliar suas séries temporais. Os modelo de séries temporais considerados serão AR - Autoregressivos, MA - Média móvel e ARMA -  Autoregressivos de Média móvel, assim como suas respectivas Funções de Autocorrelação - FAC (*em inglês ACF - autocorrelation function*) e Autocorrelação Parcial (*em inglês PACF - Partial autocorrelation function*). Serão usados alguns testes de validação como Ljung-Box que avalia a autocorrelação do resíduos como suas defasagens. O Objetivo é verificar se a série apresenta Estacionariedade e apartir disso determina modelo e suas estimativas. O software ultilizado será o R/RStudio e os pacotes utilizados seram apresentados ao longo do texto.

---

### Questão 1:

Calcule as FAC e FACP (5 primeiros valores) para os processos estacionários a seguir:
---
a) $Y_t = \varepsilon _t + \theta \varepsilon_{t-1}; \theta = -0,5$

---
b) $(1 - \phi L )Y_t = \varepsilon _t; \phi = -0,9$

---
c) $(1 - \phi L )Y_t = \varepsilon _t + \theta \varepsilon_{t-1} ; \phi = -0,9 ; \theta = -0,5$

---

### Questão 2:

  Obtenha as Séries do IPCA (IBGE - Instituto Brasileiro de Geografia e Estatística), Saldo de Crédito Total (BCB - Banco Central do Brasil), Retornos do Ibovespa e o preço de um ativo presente na B3 à sua escolha. (Todas mensais, de 01/2015 a 12/2022). Então, para cada série:

Fontes utilizadas:
---

  - Fonte IBGE: [ibge.gov.br/](https://www.ibge.gov.br/estatisticas/economicas/precos-e-custos/9256-indice-nacional-de-precos-ao-consumidor-amplo.html?=&t=series-historicas)
  
  - Fonte BCB: [bcb.gov.br/](https://www3.bcb.gov.br/sgspub/consultarvalores/consultarValoresSeries.do?method=consultarValores)
  
  - Fonte IBOVESPA: [br.financas.yahoo.com/quote/%5EBVSP](https://br.financas.yahoo.com/quote/%5EBVSP/history?period1=1420070400&period2=1672444800&interval=1mo&filter=history&frequency=1mo&includeAdjustedClose=true)

  - Fonte AAPL: [br.financas.yahoo.com/quote/AAPL](https://br.financas.yahoo.com/quote/AAPL/history?period1=1420070400&period2=1672444800&interval=1mo&filter=history&frequency=1mo&includeAdjustedClose=true)
  
Definindo as Séries temporais:

Definindo a Série temporal para Saldo da Carteira de Credito em R\$ (Milhões), Ibovespa em R\$ (Milhões), IPCA e ativo AAPL presente na B3.

<!-- Carregando os arquivos: -->

```{r message=FALSE, warning=FALSE, include=FALSE, paged.print=TRUE}
library(readr)
AAPL <- read_csv("AAPL.csv", col_types = cols(Date = col_date(format = "%Y-%m-%d")), locale = locale(decimal_mark = ",", grouping_mark = "."))

IPCA <- read_csv("IPCA.csv", col_types = cols(Data = col_date(format = "%m/%Y")), locale = locale(decimal_mark = ",", grouping_mark = "."))

Ibovespa <- read_csv("Ibovespa.csv", col_types = cols(Date = col_date(format = "%Y-%m-%d")), locale = locale(decimal_mark = ",", grouping_mark = "."))
  
Saldo <- read_csv("Saldo.csv", col_types = cols(Data = col_date(format = "%m/%Y")), locale = locale(decimal_mark = ",", grouping_mark = "."))
```

<!-- Definindo a Série temporal -->

```{r message=FALSE, warning=FALSE, include=FALSE, paged.print=FALSE}

Cred_ts <- ts(data = Saldo$`28183 - Saldo de crédito R$ (milhões)` , frequency = 12, start = c(2015,1))/1000

IBOV_ts <- ts(data = Ibovespa$`Adj Close`, frequency = 12, start = c(2015,1))/1000000000

IPCA_ts <- ts(data = IPCA$`433 (IPCA)`, frequency = 12, start = c(2015,1))

Ativ_ts <- ts(data = AAPL$`Adj Close`, frequency = 12, start = c(2015,1))/1000000

r_Ativ_ts <- diff(log(Ativ_ts))

```
Pacotes utilizados:
---
```{r message=FALSE, warning=FALSE}
require(forecast)
require(ggplot2)
require(lmtest)
require(readr)
```
Visualizando as Séries:
--- IBOVESPA
```{r echo=FALSE, message=FALSE, warning=FALSE, paged.print=FALSE}
forecast::ggtsdisplay(IBOV_ts, plot.type=c("partial", "histogram", "scatter", "spectrum"), theme=theme_minimal(), main = "Série temporal, IBOVESPA - R$ (em bilhões)")
```
  a. Realize os testes de identificação, assim como os de Critério de Informação e Diagnóstico de Resíduos.
  b. Plote os gráficos de FAC e FACP.
  c. Estime os coeficientes e apresente os modelos. (Utilize software apropriado)

--- IPCA
```{r echo=FALSE, message=FALSE, warning=FALSE, paged.print=FALSE}
ggtsdisplay(IPCA_ts, plot.type=c("partial", "histogram", "scatter", "spectrum"), theme=theme_minimal(),main = "Série temporal, IPCA")
```
  a. Realize os testes de identificação, assim como os de Critério de Informação e Diagnóstico de Resíduos.
  b. Plote os gráficos de FAC e FACP.
  c. Estime os coeficientes e apresente os modelos. (Utilize software apropriado)

--- Credito
```{r echo=FALSE, message=FALSE, warning=FALSE, paged.print=FALSE}
ggtsdisplay(Cred_ts, plot.type=c("partial", "histogram", "scatter", "spectrum"), theme=theme_minimal(),main = "Série temporal, Saldo da carteira de Crédito - R$ (em bilhões)")
```
  a. Realize os testes de identificação, assim como os de Critério de Informação e Diagnóstico de Resíduos.
  b. Plote os gráficos de FAC e FACP.
  c. Estime os coeficientes e apresente os modelos. (Utilize software apropriado)

--- AÇÃO
```{r echo=FALSE, message=FALSE, warning=FALSE, paged.print=FALSE}
ggtsdisplay(Ativ_ts, plot.type=c("partial", "histogram", "scatter", "spectrum"), theme=theme_minimal(), main = "Ação AAPL na B3, R$ (em milhões)")
```
  a. Realize os testes de identificação, assim como os de Critério de Informação e Diagnóstico de Resíduos.
  b. Plote os gráficos de FAC e FACP.
  c. Estime os coeficientes e apresente os modelos. (Utilize software apropriado)

--- Retorno da AÇÃO
```{r echo=FALSE, message=FALSE, warning=FALSE, paged.print=FALSE}
ggtsdisplay(r_Ativ_ts, plot.type=c("partial", "histogram", "scatter", "spectrum"), theme=theme_minimal(), main = "Log-Retorno da ação AAPL na B3, R$ (em milhões)")
```

  a. Realize os testes de identificação, assim como os de Critério de Informação e Diagnóstico de Resíduos.
  b. Plote os gráficos de FAC e FACP.
  c. Estime os coeficientes e apresente os modelos. (Utilize software apropriado)
  d. O preço do ativo pode ser modelado por um processo estacionário? Se não,
justifique e verifique se o retorno desse ativo é um processo estacionário.

### Questão 3:

Utilizando as séries disponibilizadas no arquivo "AP2.xlsx", faça para cada uma das séries o que se pede:

<!-- Carregando os arquivos: -->

```{r message=FALSE, warning=FALSE, include=FALSE, paged.print=TRUE}
library(readxl)
TS1 <- read_excel("ap2 (2).xlsx", sheet = "Q3.1"
    col_names = FALSE)
TS2 <- read_excel("ap2 (2).xlsx", sheet = "Q3.2", 
    col_names = FALSE)
TS3 <- read_excel("ap2 (2).xlsx", sheet = "Q3.3", 
    col_names = FALSE)
TS4 <- read_excel("ap2 (2).xlsx", sheet = "Q3.4", 
    col_names = FALSE)
TS5 <- read_excel("ap2 (2).xlsx", sheet = "Q3.5", 
    col_names = FALSE)

```

<!-- Definindo a Série temporal -->

```{r message=FALSE, warning=FALSE, include=FALSE, paged.print=FALSE}

Cred_ts <- ts(data = Saldo$`28183 - Saldo de crédito R$ (milhões)` , frequency = 12, start = c(2015,1))/1000

```

Visualizando as Séries:
--- IBOVESPA
```{r echo=FALSE, message=FALSE, warning=FALSE, paged.print=FALSE}
forecast::ggtsdisplay(IBOV_ts, plot.type=c("partial", "histogram", "scatter", "spectrum"), theme=theme_minimal(), main = "Série temporal, IBOVESPA - R$ (em bilhões)")
```










a. Realize os testes de identificação, assim como os de Critério de Informação e
Diagnóstico de Resíduos.

arima;

b. Plote os gráficos de FAC e FACP.

c. Estime os coeficientes e apresente os modelos. (Utilize software apropriado)
---